【裁判字號】    95,訴,3347
【裁判日期】    951219
【裁判案由】    侵占等
【裁判全文】
臺灣板橋地方法院刑事判決              95年度訴字第3347號
公  訴  人  臺灣板橋地方法院檢察署檢察官
被      告  乙○○
上列被告因業務侵占等案件，經檢察官提起公訴（95年度偵字第
21017 號），本院受理後被告為有罪之陳述，經合議庭裁定由受
命法官獨任進行簡式審判程序，判決如下：
    主  文
乙○○連續意圖為自己不法之所有，而侵占對於業務上所持有之
物，處有期徒刑柒月，緩刑貳年。
如附表所示銷貨簽認單之「客戶簽收欄」上偽造之署押、印文共
貳拾玖枚均沒收。
    事  實
一、乙○○於民國92年3 月27日起，受僱於金車大塚股份有限公
    司（設臺北縣泰山鄉○○路241 號，下稱金車公司，負責人
    甲○○）擔任業務員，負責向金車公司之客戶推銷公司產品
    、送貨及收取貨款等業務，應於每日收款後繳交公司，為從
    事業務之人。竟意圖為自己不法所有之概括犯意，自94年6
    月4 日起至94年8 月31日（起訴書誤載為自94年6 月6 日起
    至94年8 月24日）止，利用向客戶收取貨款之機會，連續將
    其業務上所持有由客戶所交付之貨款共計新臺幣（下同）66
    9,520 元未依規定繳回金車公司而先後予以侵占入己，並於
    前揭期間為掩飾其侵占貨款之事實，明知客戶業已給付貨款
    ，竟基於偽造文書之概括犯意，連續於如附表所示之日期，
    在其業務上作成之銷貨簽認單之「客戶簽收欄」上，偽造如
    附表所示客戶之署押，表示客戶尚未給付貨款之事實，再持
    以繳回金車公司報帳而行使之，均足以生損害於金車公司及
    各該客戶。
二、案經金車公司訴請臺灣板橋地方法院檢察署檢察官偵查起訴
    ，經本院合議庭裁定以簡式審判程序審理。
    理  由
一、上揭犯罪事實，業據被告乙○○於偵查及本院審理中均坦承
    不諱，並經告訴人金車公司之代理人丙○○於偵查及本院審
    理中指訴綦詳，又有侵占貨款明細表、侵占貨物明細表、銷
    貨簽認單、證明書等影本附卷可稽，足認被告自白與事實相
    符，罪證明確，犯行洵堪認定。
二、按行為後法律有變更者，適用行為時之法律。但行為後之法
    律有利於行為人者，適用最有利於行為人之法律，刑法第2
    條第1 項定有明文。質言之，行為後法律有變更者，應將行
    為時之法律與裁判時之法律比較適用最有利於行為人之法律
    。又比較新舊法時，應就罪刑有關之共犯、未遂犯、想像競
    合犯、牽連犯、連續犯、結合犯，以及累犯加重、自首減輕
    暨其他法定加減事由（如身分加減）與加減比例等一切規定
    ，綜其全部罪刑之結果而為比較，再適用有利於行為人之法
    律處斷，而不得一部割裂分別適用不同之新舊法（最高法院
    24年上字第4634號、29年度上字第964 號判例要旨、95年第
    8 次刑事庭會議決議參照）。被告行為後，刑法業經修正，
    並於94年2 月2 日經總統以華總一義字第09400014901 號令
    公布，刑法施行法亦於95年6 月14日經總統以華總一義字第
    09500085 181號令增訂刑法施行法第1 條之1 ，並均自95年
    7 月1 日施行，茲就修正前後被告所應適用之法條比較如下
    ：(一)刑法第56條關於連續犯之規定，於94年2 月2 日修正公
    布，並自95年7 月1 日起施行；修正後刑法第56條已刪除連
    續犯之規定，是本件被告多次業務侵占及行使偽造私文書、
    業務上登載不實文書之犯行即均應按數罪之規定併罰；惟如
    依修正刪除前之連續犯規定，則應各依修正前刑法第56條規
    定以一罪論，但得加重其刑至二分之一，依數罪併罰之結果
    ，顯較諸以一罪論而加重其刑至二分之一之結果不利於被告
    ；比較新舊法結果，以舊法較有利於行為人，故依刑法第2
    條第1 項前段規定，自應適用行為時之法律即修正前刑法第
    56條關於連續犯之規定論處。(二)刑法第55條後段有關「犯一
    罪而其方法或結果之行為犯他罪名」之牽連犯之規定，修正
    後已刪除牽連犯得論以裁判上一罪之情形。所犯之數罪，應
    按其具體情形論罪。此雖非犯罪構成要件之變更，惟亦影響
    行為人刑罰之法律效果，自屬法律變更，亦應比較修正前、
    後之規定。查被告所犯之業務侵占及行使偽造私文書、業務
    上登載不實文書三罪間，有方法、結果之牽連關係，依修正
    前刑法第55條後段之規定，得成立牽連犯而從一重之業務侵
    占罪處斷；修正後既將牽連犯之規定刪除，而被告前開數行
    為，各獨立成罪，應分論併罰，比較修正前、後規定，自以
    修正前之牽連犯規定，較有利於被告。應依修正後刑法第2
    條第1 項前段之規定，適用行為時即修正前刑法第55條後段
    之規定處斷。(三)關於被告被訴刑法第336 條第2 項之業務侵
    占罪、第215 條業務上登載不實文書罪，其法定刑有關罰金
    部分，分別得處銀元三千元、五百元以下罰金，依新修正之
    刑法施行法第1 條之1 規定，中華民國94年1 月7 日刑法修
    正施行後，刑法分則編所定罰金之貨幣單位為新臺幣。94年
    1 月7 日刑法修正時，刑法分則編未修正之條文定有罰金者
    ，自94年1 月7 日刑法修正施行後，就其所定數額提高為三
    十倍。但72年6 月26日至94年1 月7 日新增或修正之條文，
    就其所定數額提高為三倍。查刑法第336 條第2 項之業務侵
    占罪、第215 條業務上登載不實文書罪，有關科罰金刑部分
    ，均係於72年6 月26日至94年1 月7 日間非新增或修正過之
    條文，則依刑法施行法第1 條之1 第2 項前段之規定，應提
    高為三十倍，即係新臺幣九萬元、一萬五千元以下。而依罰
    金罰鍰提高標準條例第1 條之規定，依法律應處罰金、罰鍰
    者，就其原定數額提高二倍至十倍。但法律已依一定比率規
    定罰金或罰鍰之數額或倍數者，依其規定。然依行政院會銜
    司法院於72年7 月27日發布，同年8 月1 日施行，有關刑法
    定有罰金各條，提高為十倍，是前開得處銀元三千元、五百
    元以下罰金，提高為十倍，即科罰金銀元三萬元、五千元，
    再者銀元與新臺幣之比率為一比三（現行法規所定貨幣單位
    折算新臺幣條例第2 條），故以新臺幣計算，刑法第336 條
    第2 項、第215 條罰金刑部分即得處新臺幣九萬元、一萬五
    千元以下罰金。新舊法有關法定罰金刑之最多額於比較結果
    固屬相同，對被告並無有利或不利，但自法定罰金刑之最少
    額部分觀察，修正後刑法第33條第5 款規定：「罰金：新臺
    幣一千元以上，以百元計算之。」，而修正前刑法第33條第
    5 款規定：「罰金：一元（銀元）以上。」，依前述同一罰
    金罰鍰提高標準計算，即新臺幣三十元，顯然低於新法之規
    定而有利於被告。從而本件被告被訴之刑法第336 條第2 項
    、第215 條所定之罰金刑提高部分，即應適用罰金罰鍰提高
    標準條例第1 條前段之規定。(四)綜其全部之結果而為比較，
    修正後刑法並非較有利於被告，應依刑法第2 條第1 項前段
    規定，一體適用修正前即行為時之法律。
三、核被告所為，係犯刑法第336 條第2 項之業務侵占罪、刑法
    第216 條、第210 條、第215 條之行使偽造私文書及行使業
    務上登載不實文書罪。被告偽造印章並於銷貨簽認單上偽造
    署押、印文之行為均係偽造私文書之部分行為；且其偽造私
    文書、業務上文書登載不實之低度行為，亦分別為行使之高
    度行為所吸收，均不另論罪。被告先後多次業務侵占、行使
    偽造私文書及行使業務上登載不實文書之犯行，均時間緊密
    ，犯罪構成要件相同，顯係基於概括犯意為之，為連續犯，
    依修正前刑法第56條規定，均以一罪論，並加重其刑。又被
    告所犯業務侵占及行使偽造私文書、行使業務上登載不實文
    書三罪間，有方法結果之牽連關係，依修正前刑法第55條之
    規定，應從較重之業務侵占罪處斷。爰審酌被告年值青壯，
    竟不思正道取財，屢次借職務之便，圖求一己之貪慾，犯罪
    所得非微，惟犯罪後尚能坦承犯行等一切情狀，量處如主文
    所示之刑，以資懲儆。查被告前未曾受有期徒刑以上刑之宣
    告，有臺灣高等法院被告前案紀錄表附卷可稽，其因貪慾圖
    便，短於思慮，致觸犯本案犯行，惟被告於犯罪後已與告訴
    人成立民事調解，有宜蘭縣宜蘭市調解委員會調解書一件在
    卷可憑，且告訴人之代理人於審理時亦表示同意讓被告有諭
    知緩刑之機會，檢察官亦認宜予緩刑之宣告，被告經此次教
    訓，當知所警惕，而無再犯之虞，本院認前開對其宣告之刑
    ，以暫不執行為適當，爰併宣告緩刑二年，以啟自新。又刑
    法第74條緩刑之規定雖於95年7 月1 日亦有修正施行，然被
    告之本件犯行係在該條修正施行前，而本院係在該條修正施
    行後始為緩刑之宣告，自應適用修正後之緩刑規定，併此敘
    明。
四、如附表所示之銷貨簽認單之「客戶簽收欄」上偽造之署押、
    印文共二十九枚，均係偽造之署押及印文，不問屬於犯人與
    否，應依刑法第219 條規定，均併予宣告沒收。至於偽造之
    「南山福德宮管理委員會」之印章一枚已遭被告丟棄滅失，
    業據被告供認在卷，既未扣案且已滅失，爰不併予宣告沒收
    ，附此敘明。
據上論斷，應依刑事訴訟法第273 條之1 第1 項、第299 條第1
項前段，刑法第2 條第1 項前段、修正前刑法第56條、刑法第33
6 條第2 項、第216 條、第210 條、第215 條、第219 條、修正
前刑法第55條、刑法第74條第1 項第1 款，判決如主文。
本案經檢察官蔡元仕到庭執行職務
中    華    民    國    95    年    12    月    19    日
                  刑事第一庭    法  官  張江澤
以上正本證明與原本無異。
如不服本判決，應於送達後10日內，向本院提出上訴狀。
                                書記官  林怡秀
中    華    民    國    95    年    12    月    19    日
附錄本案論罪科刑法條全文：
刑法第336條
對於公務上或因公益所持有之物，犯前條第一項之罪者，處一年
以上七年以下有期徒刑，得併科五千元以下罰金。
對於業務上所持有之物，犯前條第一項之罪者，處六月以上五年
以下有期徒刑，得併科三千元以下罰金。
前二項之未遂犯罰之。
刑法第216條
行使第二百十條至第二百十五條之文書者，依偽造、變造文書或
登載不實事項或使登載不實事項之規定處斷。
刑法第210條
偽造、變造私文書，足以生損害於公眾或他人者，處五年以下有
期徒刑。
刑法第215條
從事業務之人，明知為不實之事項，而登載於其業務上作成之文
書，足以生損害於公眾或他人者，處三年以下有期徒刑、拘役或
五百元以下罰金。
附表：
┌──┬──────┬──────┬────────┬──────┐
│編號│  銷貨日期  │  客戶名稱  │  偽造署押內容  │   備  註   │
├──┼──────┼──────┼────────┼──────┤
│ 一 │94年6 月30日│金城高爾夫  │「黃佩茹」之簽名│            │
│    │            │            │一枚            │            │
├──┼──────┼──────┼────────┼──────┤
│ 二 │94年6 月8 日│小豆苗      │「林」之簽名一枚│            │
│    │            │            │                │            │
├──┼──────┼──────┼────────┼──────┤
│ 三 │94年6 月29日│小豆苗      │「麗」之簽名一枚│            │
│    │            │            │                │            │
├──┼──────┼──────┼────────┼──────┤
│ 四 │94年8 月2 日│小豆苗      │「林」之簽名一枚│            │
│    │            │            │                │            │
├──┼──────┼──────┼────────┼──────┤
│ 五 │94年8 月31日│小豆苗      │「林」之簽名一枚│            │
│    │            │            │                │            │
├──┼──────┼──────┼────────┼──────┤
│ 六 │94年6 月15日│連城加油站  │「鄒雅苡」之簽名│            │
│    │            │            │一枚            │            │
├──┼──────┼──────┼────────┼──────┤
│ 七 │94年7 月26日│連城加油站  │「廖偉安」之簽名│            │
│    │            │            │一枚            │            │
├──┼──────┼──────┼────────┼──────┤
│ 八 │94年8 月30日│連城加油站  │「羅品山」之簽名│            │
│    │            │            │一枚            │            │
├──┼──────┼──────┼────────┼──────┤
│ 九 │94年8 月18日│家美        │「國茹」、「○○│被告坦承係其│
│    │            │            │○」之簽名各一枚│所偽簽，惟就│
│    │            │            │                │該確實內容已│
│    │            │            │                │不復記憶。  │
│    │            │            │                │（見本院95年│
│    │            │            │                │12月5 日簡式│
│    │            │            │                │審判筆錄第3 │
│    │            │            │                │頁）        │
├──┼──────┼──────┼────────┼──────┤
│ 十 │94年7 月28日│慈雲寺      │「青風」之簽名一│            │
│    │            │            │枚              │            │
├──┼──────┼──────┼────────┼──────┤
│十一│94年8 月3 日│莒光加油站  │「林修珊」之簽名│            │
│    │            │            │一枚            │            │
├──┼──────┼──────┼────────┼──────┤
│十二│94年8 月12日│莒光加油站  │「涂建智」之簽名│            │
│    │            │            │一枚            │            │
├──┼──────┼──────┼────────┼──────┤
│十三│94年8 月18日│莒光加油站  │「林修珊」之簽名│            │
│    │            │            │一枚            │            │
├──┼──────┼──────┼────────┼──────┤
│十四│94年8 月24日│莒光加油站  │「林修珊」之簽名│            │
│    │            │            │一枚            │            │
├──┼──────┼──────┼────────┼──────┤
│十五│94年6 月4 日│北一游泳池  │「郭○」之簽名一│同編號九備註│
│    │            │            │枚              │所載        │
├──┼──────┼──────┼────────┼──────┤
│十六│94年6 月20日│北一游泳池  │「劉」之簽名一枚│            │
│    │            │            │                │            │
├──┼──────┼──────┼────────┼──────┤
│十七│94年8 月9 日│福德宮      │「南山福德宮管理│            │
│    │            │            │委員會」之印文一│            │
│    │            │            │枚              │            │
├──┼──────┼──────┼────────┼──────┤
│十八│94年8 月16日│福德宮      │「南山福德宮管理│            │
│    │            │            │委員會」之印文一│            │
│    │            │            │枚              │            │
├──┼──────┼──────┼────────┼──────┤
│十九│94年7 月7 日│立得屋      │「賴學○」之簽名│同編號九備註│
│    │            │            │一枚            │所載        │
├──┼──────┼──────┼────────┼──────┤
│二十│94年7 月30日│立得屋      │「陳志豪」之簽名│            │
│    │            │            │一枚            │            │
├──┼──────┼──────┼────────┼──────┤
│二一│94年7 月28日│喬福球館    │「陳駿鴻」之簽名│            │
│    │            │            │一枚            │            │
├──┼──────┼──────┼────────┼──────┤
│二二│94年8 月30日│喬福球館    │「如瑜」之簽名一│            │
│    │            │            │枚              │            │
├──┼──────┼──────┼────────┼──────┤
│二三│94年7 月26日│家美        │「珮艾」、「正杰│            │
│    │            │            │」、「卓」之簽名│            │
│    │            │            │各一枚          │            │
├──┼──────┼──────┼────────┼──────┤
│二四│94年8 月24日│家美        │「送寶○」之簽名│同編號九備註│
│    │            │            │一枚            │所載        │
├──┼──────┼──────┼────────┼──────┤
│二五│94年7 月29日│福德宮      │「呂傳益」之簽名│            │
│    │            │            │一枚            │            │
├──┼──────┼──────┼────────┼──────┤
│二六│94年7 月29日│福德宮      │「呂傳益」之簽名│            │
│    │            │            │一枚            │            │
└──┴──────┴──────┴────────┴──────┘


司法院資訊處製作；財團法人民間司法改革基金會備份。
